【裁判字號】    97,上易,1014
【裁判日期】    970529
【裁判案由】    傷害等
【裁判全文】
臺灣高等法院刑事判決                97年度上易字第1014號
上  訴  人  臺灣士林地方法院檢察署檢察官
上  訴  人
即  被  告  乙○○
上列上訴人因被告傷害等案件，不服臺灣士林地方法院96年度易
字第1763號，中華民國97年2月15日第一審判決（起訴案號：臺
灣士林地方法院檢察署96年度偵字第2711號），提起上訴，本院
判決如下：
    主  文
上訴駁回。
    事實及理由
一、本案經本院審理結果，認第一審以被告乙○○犯刑法第277
    條第1項之普通傷害罪，判處有期徒刑5月，減為有期徒刑2
    月又15日，如易科罰金，以新臺幣1,000元折算1日。核其認
    事、用法及量刑均無不當，應予維持，並引用第一審判決書
    記載之事實、證據及理由（如附件）。
二、被告上訴意旨略以：被告對於造成告訴人左眼之傷勢皆坦承
    不諱，但質疑馬偕紀念醫院診斷證明書內容所載之續發性青
    光眼之傷勢，依據眼科文獻、資料，被告與告訴人互毆所致
    之結果並不會造成續發性青光眼，是馬偕紀念醫院有誤診，
    應是告訴人本即有青光眼之病史。又原審量處被告有期徒刑
    5月，顯有過重，被告於事發至今，均表示願與告訴人和解
    之意願，請撤銷原判決，從輕量刑云云。
三、檢察官上訴意旨則以：傷害行為，本質上並不當然含有恐嚇
    成分，原審以被告惡害通知之恐嚇行為，已為傷害之實害結
    果所吸收，認事用法，顯有違誤；又被告犯罪後，飾詞狡辯
    ，企圖脫罪，且未有道歉、賠償動作，原審量處實屬輕縱云
    云。
四、惟經查：
（一）被告於檢察官偵查中、原審及本院審判中坦承犯行，惟對
      於馬偕紀念醫院所出具診斷證明書中，告訴人有左眼續發
      性青光眼一節有所爭執；惟關於此部分，原審曾函詢馬偕
      紀念醫院，並據馬偕紀念醫院於96年12月17日以馬院醫眼
      字第0960004048號函覆（見原審卷第45頁）等情，業據原
      審於判決於理由欄內詳予敘明（見原判決第3頁（三）至
      第4頁（四）之前），被告仍執陳詞以為上訴，顯無理由
      。
（二）檢察官上訴意旨雖以傷害行為不當然含有恐嚇成分，原審
      認事用法有違誤且量刑過輕云云。惟，傷害行為雖不當然
      含有恐嚇成分，惟傷害行為之前非不得亦有恐嚇之行為，
      果行為人於恐嚇之後，隨即將恐嚇之內容對同一人付諸實
      際行動，則於法該恐嚇危險已吸收於實害行為中，而不另
      論罪，此即法理上所稱實害吸收危險之謂。查本件被告先
      以言詞恐嚇告訴人稱「我要打你」等語，致告訴人心生畏
      懼後，隨即將恐嚇之內容付諸實際行動而傷害告訴人，則
      依上述法理，被告應不另成立恐嚇罪。另原審審酌被告犯
      罪之動機、被告行為之手段、告訴人所受危害程度、及被
      告犯後態度等，量刑被告有期徒刑5月，並依中華民國96
      年罪犯減刑條例規定，減其宣告刑二分之一，並諭知易科
      罰金之折算標準，核其量刑尚稱妥適；檢察官前述上訴意
      旨所陳各節，於法均難認有理由。
五、綜上所述，被告及檢察官上述上訴意旨所陳各節，於法均無
    可採，其等執此等上訴意旨任意指摘原判決不當，求予撤銷
    改判，均為無理由，均應予駁回。
據上論結，應依刑事訴訟法第373條、第368條，判決如主文。
本案經檢察官黃全祿到庭執行職務。
中    華    民    國    97    年    5    月    29    日
                  刑事第二十庭  審判長法  官  楊貴雄
                                      法  官  林立華
                                      法  官  林銓正
以上正本證明與原本無異。
不得上訴。
                                      書記官  陳玲憶
中    華    民    國    97    年    5     月    29    日
附件：
臺灣士林地方法院刑事判決              96年度易字第1763號
公  訴  人  臺灣士林地方法院檢察署檢察官
被      告  乙○○  男  43歲（民國○○年○月○○日生）
                    身分證統一編號：Ｚ000000000號
                    住台北縣三重市○○街12號4樓
                    居臺北市大同區○○○路107巷10號6樓
選任辯護人  周志吉律師
上列被告因傷害等案件，經檢察官提起公訴（96年度偵字第2711
號），本院判決如下：
    主  文
乙○○傷害人之身體，處有期徒刑伍月，如易科罰金，以新臺幣
壹仟元折算壹日，減為有期徒刑貳月拾伍日，如易科罰金，以新
臺幣壹仟元折算壹日。
    事  實
一、乙○○與甲○○係鄰居關係，均居住在臺北市大同區○○○
    路107 巷10號6 樓、7 樓之同棟公寓內。乙○○因不滿住處
    在樓上之甲○○經常於夜間發出聲音影響其生活，嗣於民國
    96年1 月18日上午8 時32分許，甲○○在臺北市大同區○○
    ○路107 巷10號搭乘電梯下到6 樓時，於電梯門開啟時，巧
    遇乙○○，乙○○竟基於恐嚇及傷害之犯意，先對甲○○恐
    嚇稱：「我要打你」等語，致甲○○心生畏懼而生危害於安
    全，因當時電梯內尚有同棟公寓住戶李昶毅在場且甲○○旋
    即將電梯門關上，致乙○○未能著手毆打甲○○，乙○○乃
    基於同一之傷害犯意，待甲○○下樓後再搭乘該電梯尾隨甲
    ○○下樓，並於同日上午8 時34分許，在臺北市大同區○○
    ○路107 巷內，徒手毆打甲○○，造成甲○○因而受有左眼
    眼瞼瘀傷、左眼結膜下出血，左眼續發性青光眼、左眼前房
    出血等傷害。
二、案經甲○○訴由臺北市政府警察局大同分局報告臺灣士林地
    方法院檢察署檢察官偵查起訴。
    理  由
一、按被告以外之人於審判外之言詞或書面陳述，除法律有規定
    者外，不得作為證據；又被告以外之人於審判外之陳述，雖
    不符合同法第159條之1至第159條之4之規定，但經當事人於
    審判程序同意作為證據，法院審酌該言詞陳述或書面陳述作
    成時之情況，認為適當者，亦得為證據。當事人、代理人或
    辯護人於法院調查證據時，知有第159條第1項不得為證據之
    情形，而未於言詞辯論終結前聲明異議者，視為有前項之同
    意，刑事訴訟法第159 條第1 項及第159 條之5 分別定有明
    文。查本判決下列所引用之各該被告以外之人於審判外之陳
    述（包含書面陳述），雖屬傳聞證據，惟當事人於本院準備
    程序及審判期日中均表示同意作為證據方法而不予爭執（關
    於告訴人甲○○於警詢中、偵查時所為之陳述，經本院於審
    理期日就上開警詢筆錄、偵查筆錄提示並告以要旨，被告就
    此部分證據之證據能力並未聲明異議，僅爭執其所述之真實
    性即證明力），且迄至言詞辯論終結前亦未再聲明異議，本
    院審酌上開證據資料製作時之情況，尚無違法不當及證明力
    明顯過低之瑕疵，亦認為以之作為證據應屬適當，故揆諸前
    開規定，爰逕依刑事訴訟法第159 條之5 規定，認前揭證據
    資料均有證據能力。
二、訊據被告乙○○固不否認與於上時間傷害甲○○之事實，惟
    矢口否認有於上開時地恐嚇甲○○之犯行，並辯稱：伊當日
    向告訴人說的話僅屬告知之性質，不是恐嚇，且告訴人臉部
    之挫傷係因伊2 人互毆時，伊為掙脫告訴人時遭伊的指甲刮
    到，伊並無毆打告訴人臉部，亦無造成告訴人續發性青光眼
    的傷害，故本件馬偕醫院之回函及診斷證明書顯屬誤診云云
    。經查：
(一)被告於前揭時、地如何以言語恐嚇告訴人及徒毆打告訴人，
    致其受有如事實欄所載傷勢等情，迭據證人即告訴人甲○○
    於警詢時（見偵卷第7 頁至第8 頁）、偵查中（見偵卷第25
    頁、第144 頁）及本院審理中證述明確（見本院97年1 月21
    日審判筆錄第2 頁至第5 頁），核與證人李昶毅於偵查中證
    述：於案發當日，電梯在6 樓打開，被告在電梯口並指著電
    梯內的告訴人說「我會打你」（見偵卷第144 頁）等語大致
    相符，復有監視錄影光碟2 片及翻拍照片數幀（附於偵卷第
    60 頁 至第138 頁）、馬偕紀念醫院診斷證明書2 紙（附於
    偵卷第139 頁至第140 頁）、馬偕紀念醫院96年12月17日馬
    院醫眼字第0960004048號函乙份（附於本院卷）等在卷可稽
    ，而上開診斷證明書及病歷記載之傷勢，核與證人甲○○證
    述其遭被告毆打所造成受傷之位置相符。
(二)再者，證人甲○○於案發當日經由救護車送往馬偕紀念醫院
    急診，並驗傷取得診斷書後，旋於當日下午17時40分許至18
    時40分許至臺北市政府警察局大同分局製作調查筆錄並提出
    告訴，亦有該分局訊問（調查）筆錄乙份在卷可佐，可見證
    人甲○○與被告發生扭打、驗傷及提出告訴時間之緊接性，
    堪認證人甲○○應無任何時間或機會可自行加工製造本案傷
    勢之可能為是，衡以眼睛乃人體極為脆弱之器官，如有不慎
    ，極易造成角膜損傷而毀敗或嚴重減損視能，證人豈有甘冒
    眼部器官受損危險，自行造成眼睛部位之傷害以構陷被告之
    可能，況被告於偵查中及本院審理時均自承毆打告訴人左眼
    1 拳等語，核與證人甲○○受傷之部位相符，綜上，足認證
    人上開診斷書所載左眼之傷勢應係遭被告毆打所致，被告辯
    稱證人左眼傷害非其造成，應非可採。
(三)又特殊疾病或外力傷害或特殊藥物等導致眼壓上升，甚而造
    成視神經因而受損者，謂之續發性青光眼。患者甲○○先生
    （即告訴人）於96年1 月18日至本院眼科就診時，主訴左眼
    遭人毆打成傷，經檢查發現左眼有外傷性前房出血並有發炎
    及眼壓上升至53.5毫米汞柱（正常值為21毫米汞住以下），
    診斷為外傷引起左眼續發性青光眼急性發作。若病患原有青
    光眼，外傷仍會導致急性青光眼發作等情，有卷附上開馬偕
    紀念醫院函可稽，且證人甲○○於本院審理時結證稱其並無
    眼部疾病，亦無青光眼病史（見本院上開審辦筆錄第5 頁）
    等語明確，足見證人甲○○確因96年1 月18日所受傷害導致
    續發性青光眼發作之結果，而有因果關係。被告空言否認證
    人甲○○因本件傷害而產生青光眼疾病，並質疑證人甲○○
    因其他眼疾病史致生青光眼發作云云，顯屬無據。
(四)又按恐嚇罪之被害人是否心生畏懼，應本於社會客觀經驗法
    則以為判斷基準，經查：證人甲○○因被告上開恫嚇之詞，
    致心生畏懼之情，業據證人甲○○於本院審理中證述甚詳（
    見本院上開審判筆錄第5 頁），足認證人甲○○對被告所為
    恐嚇言語，已產生畏懼心，並對於自身安全有所顧慮，是被
    告辯稱上開言語僅係告知，並未構成恐嚇云云，顯屬卸責之
    詞，不足採信。
(五)綜上，本案事證明確，被告恐嚇及傷害告訴人甲○○之犯行
    洵堪認定，應依法論罪科刑。
三、核被告所為，係犯刑法第277 條第1 項之普通傷害罪。公訴
    意旨雖認被告另犯刑法第305 條之恐嚇危害安全罪，惟被告
    於96年1 月18日上午8 時32分許先以言詞恐嚇告訴人稱「我
    要打你」等語，致告訴人心生畏懼，隨即付諸行動傷害告訴
    人身體，是被告上揭惡害通知之恐嚇行為，已為傷害之實害
    結果所吸收，為實質上一罪，不另成立恐嚇危害安全罪，併
    此敘明。爰審酌被告犯罪之動機係因認告訴人甲○○長期於
    夜間製造噪音，致影響其家人生活作息，其毆打告訴人之方
    法係以徒手為之，告訴人所受危害及傷害程度，及其犯後坦
    承部分犯行，惟尚未與告訴人甲○○達成和解，賠償告訴人
    所受損害等一切情狀，爰處如主文所示之刑，並諭知易科罰
    金之折算標準；又中華民國96年罪犯減刑條例業於96年7 月
    4 日公布，並於96年7 月16日施行，而被告所犯上開之罪在
    96 年4月24日以前，依該條例第2 條第1 項第3 款之規定，
    應減其宣告刑二分之一，爰為減刑如主文所示，並諭知易科
    罰金之折算標準，以示懲儆。
據上論斷，應依刑事訴訟法第299 條第1 項前段，刑法第277 條
第1 項、第41條第1 項前段，刑法施行法第1 條之1 ，中華民國
96年罪犯減刑條例第2 條第1 項第3 款、第7 條，判決如主文。
本案經檢察官余秉甄到庭執行職務
中    華    民    國    97    年    2     月    15    日
                  刑事第六庭法  官  許永煌
以上正本證明與原本無異。
如不服本判決，應於收受送達後10日內向本院提出上訴書狀，其
未敘述上訴之理由者並得於提起上訴後20日內向本院補提理由書
（均須按他造當事人之人數附繕本）。
                            書記官  陳淑琪
中    華    民    國    97    年    2     月    15    日
附錄本案論罪科刑法條之依據：
中華民國刑法第277條第1項
（普通傷害罪）
傷害人之身體或健康者，處3 年以下有期徒刑、拘役或1 千元以
下罰金。


司法院資訊處製作；財團法人民間司法改革基金會備份。
